【裁判字號】    98,易,677
【裁判日期】    980803
【裁判案由】    傷害
【裁判全文】
臺灣高雄地方法院刑事判決               98年度易字第677號
公  訴  人  臺灣高雄地方法院檢察署檢察官
被      告  乙○○更名為徐邦.
上列被告因傷害案件，經檢察官提起公訴（97年度偵字第33164
號），本院判決如下：
    主  文
乙○○犯傷害罪，處拘役伍拾玖日，如易科罰金，以新臺幣壹仟
元折算壹日。被訴九十七年九月六日傷害罪部分，公訴不受理。
    事  實
一、乙○○乃現役軍人，其為丙○○（原名蕭採香）之前婚姻配
    偶，具有家庭暴力防治法第3 條第1 款之家庭成員關係。乙
    ○○於民國97年10月26日13時許，在高雄市左營區○○○路
    1082號住處1 樓中庭，因故與丙○○發生爭執，竟基於致使
    丙○○成傷亦不違反其本意之犯意，以左腳腳底撞擊丙○○
    後，將丙○○過肩摔倒於地，以左膝部壓制丙○○腹部，致
    丙○○受有頭部鈍挫傷、左手肘擦挫傷（起訴書誤載為左頸
    部壓痛、右下腹壓痛，業經公訴檢察官當庭更正）等傷害。
二、案經丙○○訴由憲兵司令部高雄憲兵隊函送臺灣高雄地方法
    院檢察檢察官偵查起訴。
    理  由
壹、程序部分：按被告以外之人於審判外之陳述，雖不符刑事訴
    訟法第159 條之1 至之4 之規定，但經當事人於審判程序同
    意作為證據，法院審酌該言詞陳述或書面陳述作成時之情況
    ，認為適當者，亦得為證據，刑事訴訟法第159 條之5 第1
    項定有明文。本判決所引用之其他證據（詳後述），檢察官
    及被告均未爭執其證據能力，並同意作為證據（A4卷第22頁
    ），依前揭說明，本院審酌其作成時之情況，認為並無不當
    之情事，均得作為證據。
貳、有罪部分
一、訊據被告乙○○固坦承於上揭時地，以左腳腳底撞擊丙○○
    後，將丙○○過肩摔倒於地，以左膝部壓制丙○○腹部，致
    丙○○受有頭部鈍挫傷、左手肘擦挫傷等傷害，惟辯稱：丙
    ○○在上址住處1 樓中庭搶奪伊之大門鑰匙，不歸還，伊因
    迫於鑰匙被搶走，所以才有反制的動作，伊沒有傷害丙○○
    的故意云云。經查：
  (一)被告與丙○○於上揭時地，發生爭執，而以左腳腳底撞擊丙
    ○○後，將丙○○過肩摔倒於地，以左膝部壓制丙○○腹部
    ，致丙○○受有頭部鈍挫傷、左手肘擦挫傷乙情，業據丙○
    ○（A1卷第14至17頁、A4卷第17至19頁）、徐楊宗譽（A2卷
    第27至30頁）指述明確，復有高雄榮民總醫院受理家庭暴力
    事件驗傷診斷書（A1卷第21頁）、高雄市左營區○○○路10
    82號1 樓中庭監視光碟及光碟勘驗筆錄（A4卷第20至22頁）
    為據，並為被告所不否認，此部分事實堪予認定。
  (二)被告雖以前揭情詞置辯，惟按以左腳腳底撞擊他人、將人過
    肩摔倒於堅硬地面及以膝部壓制他人腹部等行為，自可預見
    他方可能因此受有傷害，此為通常之人應有之認識，被告為
    成年之人，對上開認識自應有所知悉，竟仍對丙○○為上開
    行為，顯見被告對丙○○可能因之受傷之事實，確有預見，
    且不違背被告之本意，則自應認其等就本案之犯罪事實有間
    接故意無疑。
  (三)另按刑法第23條之「正當防衛」，係以對於現在不法之侵害
    ，而出於防衛自己或他人權利之行為為要件，至彼此互毆，
    又必以一方初無傷人之行為，因排除對方不法之侵害而加以
    還擊，始得以正當防衛論，故侵害已過去後之報復行為，與
    無從分別何方為不法侵害之互毆行為，均不得主張防衛權（
    最高法院30上字第1040號判例參照）。查被告於監視器畫面
    時間97年10月26日13時08分36秒許，手提球鞋奔跑進入住處
    1 樓中庭畫面，隨即奔跑出畫面，丙○○【雙腳僅穿襪子】
    及小孩【雙腳赤腳】尾隨在後，丙○○手上未持有物品；畫
    面時間97年10月26日13時09分02秒許，被告手持球鞋復跟隨
    丙○○身後徒步進入畫面，丙○○手上拿著一串鑰匙；13時
    09分04秒許，被告丟掉手上球鞋，一個箭步拉住丙○○右手
    ，隨即於13時09分06秒許，屈起左腳膝蓋，以腳底撞擊丙○
    ○；畫面時間97年10月26日13時09分13秒許，被告以右手向
    前拉住丙○○左手，13時09分14秒丙○○將剛剛手持的鑰匙
    放入口袋，13時09分16秒許掃腳將丙○○過肩摔倒在地；13
    時09分22秒小孩隨即趨進探視摔倒在地之丙○○；畫面時間
    97年10月26日13時09分24秒許，被告向前撥開小孩；13時09
    分26秒及13時09分28秒許，小孩欲制止，遭被告用力推開；
    13時09分37秒許至13時09分48秒許，丙○○左手捂著頭，坐
    在地上，頻頻後退，小孩蹲在一旁撿視丙○○之狀況；畫面
    時間97年10月26日13時10分13秒許，被告交給丙○○一物品
    後；13時10分17秒趨前拿取丙○○手上之物品且抓住丙○○
    右手，並於同日13時10分20秒蹲下，用左膝側身壓在丙○○
    腹部，將之壓制於地，於同日13時10分22秒，被小孩推開而
    停止該壓制行為等情，有高雄市左營區○○○路1082號1 樓
    中庭監視光碟及光碟勘驗筆錄（A4卷第20至22頁）可憑，是
    被告傷害丙○○當時，丙○○並無任何不法侵害被告之行為
    ，難認被告係為排除「現在」之不法侵害，揆諸上開見解，
    自不得主張其行為屬正當防衛，附此敘明。
  (四)被告傷害犯行事證明確，應予依法論科。
二、被告為丙○○（原名蕭採香）之前配偶，為家庭暴力防治法
    第3 條第1 款之家庭成員，被告所為傷害犯行，已屬家庭成
    員間實施身體上不法侵害之行為，即為家庭暴力防治法第2
    條所稱之家庭暴力，且構成刑法上之傷害罪，惟因家庭暴力
    防治法之上開規定並無罰則之規定，是以依刑法傷害罪之規
    定予以論罪科刑，故核被告所為，係犯刑法第277 條第1 項
    之普通傷害罪。爰審酌被告因細故，不思循和平方式溝通，
    傷害前婚姻配偶，所為實有不該，且犯後否認犯行，迄未達
    成和解，難認有悔意，惟念及被告先前並無前科，此有臺灣
    高等法院被告前案紀錄表1 紙在卷可按，素行尚屬良好，並
    斟酌告訴人所受之傷勢尚非嚴重，及公訴人具體求處刑度等
    一切情狀，量處如主文所示之刑，並諭知易科罰金之折算標
    準，以資懲儆。
參、公訴不受理部分
一、公訴意旨另以：被告乙○○於97年9 月6 日晚上22時許，在
    高雄市左營區○○○路1082號4 樓之2 住處，因細故而與丙
    ○○發生口角，基於傷害之犯意，毆打丙○○之身體，致丙
    ○○受有左頸部壓痛、右下腹壓痛等傷害。因認被告該部分
    亦涉犯刑法第277 條第1 項之傷害罪嫌等語。
二、按告訴乃論之罪，告訴人於第一審辯論終結前，得撤回其告
    訴；又告訴經撤回者，法院應諭知不受理之判決，並得不經
    言詞辯論為之，刑事訴訟法第238 條第1 項、第303 條第3
    款及第307 條分別定有明文。
三、本件被告被訴97年9 月6 日涉犯刑法第277 條第1 項之傷害
    罪部分，依同法第287 條前段規定，須告訴乃論。茲據告訴
    人已於本院具狀聲請撤回其告訴（A4卷第30頁），揆諸前開
    說明，爰不經言詞辯論，逕為諭知不受理之判決。
據上論斷，應依刑事訴訟法第299 條第1 項前段、第303 條第3
款、第307 條，刑法第277 條第1 項、第41條第1 項前段，刑法
施行法第1條之1 ，判決如主文。
本案經檢察官甲○○到庭執行職務。
中    華    民    國    98    年    8     月    3    日
                  刑事第一庭    法  官  王淑惠
以上正本證明與原本無異。
如不服本判決應於收受判決後10日內向本院提出上訴書狀，並應
敘述具體理由。其未敘述上訴理由者，應於上訴期間屆滿後20日
內向本院補提理由書(均須按他造當事人之人數附繕本)「切勿逕
送上級法院」。
中    華    民    國    98    年    8     月    3    日
                                書記官  黃旭淑
附錄法條：
刑法第277條
傷害人之身體或健康者，處3 年以下有期徒刑、拘役或1 千元以
下罰金。
犯前項之罪因而致人於死者，處無期徒刑或7 年以上有期徒刑；
致重傷者，處3 年以上10年以下有期徒刑。


司法院資訊處製作；財團法人民間司法改革基金會備份。
